【裁判字號】    94,訴,863
【裁判日期】    950613
【裁判案由】    侵權行為損害賠償
【裁判全文】
臺灣臺南地方法院民事判決               94年度訴字第863號
原      告    粨合香料實業有限公司
兼法定代理人  戊○○
共      同
訴訟代理人    丁○○
被      告    育揮營造有限公司
法定代理人    丙○○
上列當事人間請求侵權行為損害賠償事件，經本院於民國95年5
月30日言詞辯論終結，判決如下：
    主  文
被告應給付原告戊○○新台幣貳拾玖萬元，及自民國九十四年七
月三十日起至清償日止，按年息百分之五計算之利息。
原告其餘之訴駁回。
訴訟費用由被告負擔百分之二十九，餘由原告粨合香料實業有限
公司負擔。
本判決原告勝訴部分得假執行，但被告於執行標的物拍定、變賣
前，以新台幣貳拾玖萬元為原告戊○○預供擔保後，得免為假執
行。
原告其餘假執行之聲請駁回。
    事實及理由
一、原告起訴主張：
(一)原告戊○○於民國92年3月4日與被告簽訂承攬契約，約定由
    被告承攬興建門牌號碼台南市○區○○街7號之建物 (下簡
    稱系爭建物)，工程名稱為「何海住宅新建工程」，並約定
    於93年2月完工交屋，詎原告及家人入住使用後，發現該建
    築物有多處漏水、水管管線銜接不良、施工錯誤、施工品質
    粗糙等瑕疵，雖經原告催告被告修補，惟關於漏水問題仍一
    直無法解決，建物尚存有如附表所示之滲水瑕疵，又因漏水
    導致屋內如附表所示多處裝潢、2樓至5樓大理石地板因此損
    壞，修繕前述滲水費用，加計裝潢和大理石損壞之修補費用
    甚鉅，爰依民法第184條、第493條、第495條規定，僅先就
    其中新台幣 (下同)290,000 元部分向被告為請求。
(二)另原告粨合香料實業有限公司 (下簡稱粨合公司)之營業所
    亦設於系爭建物中，故建築物內存放有大量昂貴之精油燻香
    瓶，亦因被告未將3樓廁所牆壁內水管裝設妥當，造成廁所
    牆壁滲水，導致存放於該廁所旁，由原告粨合公司向法國So
    befyne公司進口之精油燻香瓶中計15件共有210個燻香瓶損
    壞，損失計710,980元，爰依民法第184條規定請求被告賠償
    71 0,000元。
(三)系爭建物之整體結構體均由被告公司施作，故結構體之防水
    施作應同一，亦即1樓至5樓之結構體均應一體為防水施工，
    與外牆是否另有裝飾石材無關，而台灣省土木技師公會之鑑
    定報告亦認為1樓後方之滲水、3樓至5樓外牆滲水、頂樓滲
    水均係被告外牆防水未施作確實所致，何以獨1、2樓前方外
    牆不須施作防水？其鑑定結果明顯矛盾，且1、2樓外牆採中
    空乾式工法施工，是目前最標準工法，台灣省土木技師公會
    鑑定為固定片，可能導致滲水，顯然不了解膨脹螺絲已塞滿
    孔洞，水不會由此進入室內，鑑定報告以1、2樓外牆石材由
    原告自行雇工施作，即認與被告無關，明顯顧左右而言他。
(四)並聲明：請求被告應給付原告戊○○290,000元，應給付原
    告粨合公司710,000元，並均自起訴狀繕本送達翌日起至清
    償日止，按年息百分之5計算之利息，並以供擔保為條件之
    假執行宣告。
二、被告則辯稱：系爭建物1、2樓大理石外牆係原告自行僱工施
    作，該工項係以乾式施工法施作，以固定鐵件在結構物上鑽
    洞固定，所以防止滲漏水都需要在大理石外側接縫處施作防
    水止水措施，況且大理石表面又有數個大孔是業主自行施作
    燈具未有效封密，極有可能引水積聚難洩而滲漏入內，不可
    歸責於被告。3樓廁所之衛浴設備按裝未在本件承攬範圍內
    ，被告係將管路配至該處牆面預留，由原告戊○○自行委託
    水電廠商施作，並由原告自行雇用之工人接續至馬桶水箱，
    此部分牆面滲漏與被告無關。天花板漏水於被告人員前往勘
    查時並未發現，正面不銹鋼門窗接縫部分早已修復完畢，而
    大理石地板稍有色差，係由部分受潮所致，被告已對色差部
    分進行石材之處理完畢，該大理石地板僅屬小部分受潮，並
    未缺角或破裂，豈能謂為損害，被告已處理完畢，且大理石
    為原告自行雇工施作，此建材亦不會受潮而損害，原告應追
    究大理石廠商之責任，被告不需為此負責，另被告承攬系爭
    建物，依設計圖僅屋頂面及電梯坑浴廁2項須施作防水工程
    ，其餘1至5樓之結構體並未約定應有防水工程之施作，牆面
    滲水自不應歸責於被告。又3樓廁所牆面水管固係由被告裝
    設，但係原告戊○○自行雇工按裝衛浴設備，由3樓牆面接
    續水管至馬桶水箱，該處水管接縫處滲漏，並非被告施作所
    致，原告粨合公司應另依寄託等其他法律關係對另一原告戊○○求償，與被告無關，且滲漏損害非1、2日可為，系爭建
    物早於93年2月由原告戊○○及其家人遷入使用中，竟容忍
    大理石滲水及精油燻香瓶滲水損害，是否放任或疏忽致其損
    害，不無可議，而原告粨合公司主張損害之燻香空瓶高達71
    萬餘元，亦不合理等語，並聲明：請求駁回原告之訴，如受
    不利判決，願供擔保請准宣告免為假執行。
三、原告主張原告戊○○於92年3月4日與被告簽訂承攬契約，約
    定由被告承攬興建系爭建物，並約定於93年2月完工交屋，
    詎原告及家人入住使用後，發現該建築物有多處漏水等瑕疵
    ，雖經原告催告被告修補，惟關於漏水未能修補完成，尚有
    如附表所示之滲水瑕疵，及因滲水導致屋內如附表所示之多
    處裝潢、2樓至5樓大理石地板因此損壞，另原告粨合公司之
    營業所亦設於系爭建物中，故建築物內存放有大量昂貴之精
    油燻香瓶，亦因3樓廁所牆壁滲水，導致存放於廁所旁，向
    法國Sobefyne公司進口之精油燻香瓶中共15件計210瓶損壞
    等情，業據提出工程契約書、受損精油燻香瓶數量單價表、
    系爭建物建築設計圖、工程預算書各1份、律師函及其回執
    各2份、系爭建物現場照片120幀、法國Sobefyne公司價目表
    傳真1紙為證，被告對其於92年3月4日與被告簽訂承攬契約
    ，約定由其承攬興建系爭建物，並已於93年2月完工交屋，
    交屋後系爭建物雨後發生滲水現象，及原告粨合公司置於系
    爭建物3樓廁所牆旁之精油燻香瓶因牆面滲水受損之事實亦
    不爭執，而系爭建物確實有原告戊○○主張之瑕庛等情，亦
    經本院履勘現場查明屬實，製有勘驗筆錄1份可稽，且為兩
    造於履勘時對如附表所示之滲水瑕疵亦不爭執，自堪信此部
    分之主張為真實。惟被告則以系爭房屋上開瑕疵及損害不可
    歸責被告，精油燻香瓶之損害與原告無關等語置辯。
四、經查本件兩造之爭點，在於系爭建物如附表之瑕疵或損害是
    否可歸責於被告？若可歸責被告，則原告戊○○得請求之損
    害賠償額若干？原告粨合公司所有精油燻香瓶之損害與被告
    行為間有無相當因果關係？茲分述本院得心證之理由如下：
(一)系爭建物如附表之瑕疵是否可歸責於被告：
  1.按因故意或過失，不法侵害他人之權利者，負損害賠償責任
    ，民法第184條第1項前段定有明文。次按因可歸責於承攬人
    之事由，致工作發生瑕疵者，定作人除依前二條之規定，請
    求修補或解除契約，或請求減少報酬外，並得請求損害賠償
    ，民法第495條第1項定有明文。又承攬人之瑕疵擔保責任固
    係無過失責任，不以承攬人具有過失為必要。若因可歸責於
    承攬人之事由，致工作發生瑕疵，則同時發生不完全給付之
    問題，此時定作人除得請求修補或解除契約或請求減少報酬
    外，並得請求損害賠償（民法第495條）。是工作有瑕疵，
    定作人對承攬人行使債務不履行損害賠償請求權，係以瑕疵
    之發生係可歸責於承攬人之事由為要件，與瑕疵擔保責任不
    同(最高法院87年度台上字第261號判決參照)。
  2.查如附表編號1至3號即1樓室內牆、3至5樓外牆、頂樓之滲
    水瑕疵，經本院會同鑑定機關台灣省土木技師公會派員現場
    勘驗後鑑定結果，認如附表編號1之滲水瑕疵，係因被告外
    牆防水施作未確實，致雨水由外牆滲入室內，如附表編號2
    之滲水瑕疵，係被告外牆防水及窗戶嵌縫施作未確實，導致
    雨水由窗框邊緣及牆壁裂縫滲入室內，使室內有滲水情形發
    生，又如附表編號3之滲水瑕疵，係被告頂樓防水工程施作
    未確實，導致雨水由樓層接縫及窗戶角隅裂縫滲入室內等情
    ，有該會出具之鑑定報告可稽 (外放，未附卷)，被告對上
    開鑑定報告關於滲水情形之鑑定結果並不爭執，僅辯稱該部
    分外牆設計圖並未標示需為防水責任施工，故不可歸責於被
    告等語，則關於如附表編號1至3號之滲水，係由外牆、窗框
    邊緣、牆壁裂縫等處滲入室內乙情，應堪認定。
  3.雖被告辯稱依設計圖僅屋頂面及電梯坑浴廁2項須施作防水
    工程，其餘1至5樓之結構體並未約定應有防水工程之施作等
    語，並提出建築設計圖1份為證，然系爭建物設計圖之所以
    僅於屋頂面及電梯坑浴廁2項標示防水隔熱責任施工，係建
    築師業界之行規，除公共工程有特別標示外，因頂樓滲水機
    率較高，一般都僅在頂樓施作防水責任施工，其他部分因目
    前建築技術進步，建材本身就具有一定的水密性，可以達到
    防水功能，建築物之建造都具有相當程度的防水功能，所以
    毋庸特別標示等情，則經證人即繪製系爭建物建築設計圖之
    建築師庚○○證稱屬實 (見本院卷第255頁)，足認系爭建物
    之設計圖雖僅於頂樓及電梯坑等處標示防水隔熱責任施工，
    其餘1至5樓之牆面未為相同標示，並非表示被告施作之建物
    外牆不應具有相當程度之防水功能，而系爭建物於93年2月
    交付原告戊○○使用後，不及半年隨即於同年6月雨後出現
    滲水瑕疵，而該滲水瑕疵顯非因建物老舊所致，又無證據足
    以證明係因地震致牆面出現裂縫等其他原因所致之問題，應
    堪認為係因被告施作之外牆不具有一般建物之防水功能所致
    ，鑑定機關臺灣省土木技師公會鑑定結果，亦認為上開滲水
    瑕疵係因被告施作防水未確實所致，證人陳教煌亦陳稱其對
    臺灣省土木技師公會之鑑定報告就前項即附表編號1至3號之
    滲水瑕疵，認係因被告施作防水未確實之結果，亦表示認同
    (見本院卷第256頁)，則被告其對此部分之瑕疵，自有可歸
    責之事由。被告辯稱因1至5樓外牆未標示防水責任施工，故
    對滲水之瑕疵無過失云云，尚不足採。
  4.又如附表編號4即系爭建物1、2樓外牆之石材係由原告戊○○自行雇工施作等情，固為原告所不爭執之事實，而編號4
    之滲水瑕疵原因，雖經臺灣省土木技師公會鑑定結果，認為
    1、2樓外牆因水流入石材與結構體間之縫隙，再由石材間之
    接縫滲出，水係由石材與結構體間之縫隙滲入室內等情，有
    該會出具之上開鑑定報告及該會95年5月11日 (95)省土技字
    第2518號函 (見本院卷第270頁)可憑，堪認如附表編號4之
    滲水，係因水由1、2樓外牆石材與結構體間之縫隙滲透結構
    體而進入室內乙情無訛，雖該部分之石材由原告戊○○自行
    雇工施作，鑑定報告亦認為滲水原因係因石材施作時，矽利
    康(Silicon)施作未確實，導致雨水由石材與結構體及石材
    與石材之縫隙滲入所致，而該部分外牆石材係由原告戊○○
    自行雇工施作，與被告無關云云。然雨水既係由石材與結構
    體間之縫隙，透過牆壁結構體滲入室內，若石材與結構體間
    之矽利康 (Silicon)施作確實，水固無從由該處縫隙滲入室
    內，然水亦係透過被告施作之結構體滲入室內，若被告施作
    之結構體，具有一定程度之水密性，而具有相當程度之防水
    功能，當無可能僅因水流入石材與結構體間之接縫處，即當
    然發生水由該接縫處直接滲入室內之結果，被告施作之結構
    體不具一般防水之作用，與該處石材矽利康 (Silicon)施作
    未確實，應同為該處滲水發生之原因，其對滲水結果之發生
    ，亦有相當之因果關係，不能因其另有外牆石材之施作，而
    遮斷其與滲水結果發生間之因果關係，證人庚○○對於被告
    法定代理人詢問其若系爭建物1、2樓外牆如果大理石的乾式
    施工時有將溝縫、卸水作好，是否還有可能由該處滲水時，
    亦證稱任何系爭如果施工良好就沒有滲水問題，縱使本件牆
    面大理石之溝縫施工不是很優，但裡面的水泥施工有作好，
    可能會有濕氣，但不會滲水如此嚴重，本件系爭建物1、2樓
    外牆滲水有可能是石材施工沒有作好，也有可能是水泥牆施
    工未確實，兩者應該都是系爭建物1、2樓外牆滲水的原因等
    語屬實 (見本院卷第256、257頁)，益證被告該處結構體之
    施工未確實，亦同為該處滲水發生之原因，被告對該處瑕疵
    之發生，自有可歸責之事由。另系爭建物2樓外牆滲水，既
    可歸責於被告，則如附表6、7號關於2樓木作裝潢、水泥漆
    因滲水所致之損害，亦應可歸責於被告，則堪認定。
  5.再附表編號5部分即系爭建物2、4、5樓室內之大理石地坪，
    係由原告戊○○自行雇工施作乙情，為原告所不爭執，雖台
    灣省土木技師公會鑑定結果，認為地坪石材依工程慣例，為
    方便清潔，本身材質應屬可耐水滲漬，並不會因水滲入室內
    與否而產生質變，其產生質變應與石材表面防護施作未確實
    及石材材質有關，與是否有雨水滲入室內無關，因該工程之
    工料係由屋主自行雇工施作，與被告無關等情，有該公會出
    具之鑑定報告及95年3月27日 (95)省土技字第1594號函 (見
    本院卷第246頁)可稽。然系爭建物3至5樓外牆滲水係由於被
    告外牆防水及窗戶嵌縫施作未確實，導致雨水由窗框邊緣及
    牆壁裂縫滲入室內，使室內有滲水情形發生，而2樓外牆滲
    水入室內，亦係被告結構體防水施工未確實所致等情，已如
    前述，雖地坪石材依工程慣例，為方便清潔，本身材質應屬
    可耐水滲漬，茲因原告戊○○僱工施作之大理石地坪不具有
    應有耐水滲漬之效用，以致因受水滲入而發生質變，然若非
    被告於該處外牆防水及窗戶崁縫施作未確實，導致雨水滲入
    室內，系爭大理石地坪亦無由發生質變之結果，故被告於該
    處外牆及窗戶防水施作未確實，致使雨水滲入室內，與系爭
    大理石地坪不具耐水滲漬之瑕疵，應同為大理石地坪發生質
    變損害之原因，被告上開施工未確實，與大理石地坪發生質
    變損害間，應有相當因果關係，亦不能因大理石不具有耐水
    滲漬之效用，而遮斷其與滲水結果發生間之因果關係，被告
    對該處損害之發生，自有可歸責之事由。
  6.至如附表8部分，經原告催告被告修補，業經被告修復完成
    等情，則經本院履勘現場查明屬實，臺灣省土地技師公會派
    員鑑定，亦認為該部分已經被告自行修復，故未估列修復費
    用等情，亦有該會出具之鑑定報告可稽，此部分被告自不再
    負修補之義務，而此部分之瑕疵既已不存在，原告又未舉證
    證明此部分瑕疵造成其何種損害，原告就此部分亦不得對被
    告再請求損害賠償。
  7.如附表編號1至7之瑕疵或損害之發生，既係因被告防水施作
    未確實所致，自可歸責於被告，並與損害之發生間有相當因
    果關係，揆之前揭民法第184條第1項前段、第495條第1項之
    規定，原告戊○○自得對被告請求損害賠償。
  8.另按定作人依民法第493條規定請求承攬人償還自行修補必
    要之費用，以其已支出自行修補瑕疵必要費用為前提，如尚
    未支出，即不得依該條規定而為請求 (最高法院80年度台上
    字第465號、第799號判決參照)。本件原告戊○○既尚未支
    出修補瑕疵必要之費用，則其依該條規定，請求被告給付修
    補瑕疵所需費用，尚嫌無據，附此說明。
(二)原告戊○○得請求之損害賠償額：
  1.按負損害賠償責任者，除法律另有規定或契約另有訂定外，
    應回復他方損害發生前之原狀。因回復原狀而應給付金錢者
    ，自損害發生時起，加給利息。第一項情形，債權人得請求
    支付回復原狀所必要之費用，以代回復原狀，民法第213條定
    有明文。又物被毀損時，被害人除得依民法第196條請求賠償
    外，並不排除民法第213條至第215條之適用。依民法第196請
    求賠償物被毀損所減少之價額，得以修復費用為估定之標準
    ，但以必要者為限 (最高法院77年度第9次民事庭會議決議
    (一)參照)。
  2.查系爭建物因上開瑕疵造成建物本身價值之減損，且不具有
    通常防水之品質，其復因此使建物內2、4、5樓室內大理石
    地坪、2樓木作裝潢、水泥漆等物受損，自足使原告戊○○
    因此受有損害，而本件系爭房屋於93年2月交付原告戊○○
    後，隨即於同年6月因下雨而發生滲水結果，其瑕疵應係於
    系爭建物交付時即存在，其損害亦係於交付後隨即發生，其
    所須修補費用應無以新品換舊品，就修復費用應予折舊之問
    題，又系爭建物上開瑕疵及損害所須修補費用，經台灣省土
    木技師公會鑑定結果，總計需費453,317元，而上開修繕費
    用之單價係臺灣省土木技師公會依該會鑑定手冊所列之單價
    、廢棄物清運則係依市價計算等情，有該公會95年5月11日
    ( 95)省土技字第2518號函可稽 (見本院卷第271頁)，應屬
    客觀、合理，而堪認屬必要費用。而故原告戊○○自得以上
    開修復費用為損害額，向被告為請求，而原告戊○○僅先就
    其中290,000元部分為請求，並未逾上開數額，自應准許。
(三)原告粨合公司所有精油燻香瓶之損害與被告行為間有無相當
    因果關係：
  1.按因故意或過失，不法侵害他人之權利者，負損害賠償責任
    ，民法第184條第1項前段固定有明文。惟損害賠償之債，以
    有損害之發生及有責任原因之事實，並二者之間，有相當因
    果關係為成立要件。故原告所主張損害賠償之債，如不合於
    此項成立要件者，即難謂有損害賠償請求權存在 (最高法院
    48年台上字第481號判例參照)。
  2.本件原告戊○○與被告間之承攬契約，關於系爭建物之水電
    工程部分，固亦由被告所承攬等情，有原告戊○○提出之工
    程契約書可稽，而被告對系爭建物3樓廁所牆面內之水管由
    其埋設之事實固不爭執，惟否認該處衛浴設備之按裝在系爭
    工程範圍內，而據證人即次承攬系爭建物之水電工程部分之
    加亨工程有限公司 (下簡稱加亨公司)實際負責人乙○○證
    稱，其承攬系爭水、電工程之範圍，係至該工程水、電管線
    裝設至能夠送水、送電之程度，兩造當事人間之承攬契約亦
    是如此約定，即頂樓水塔可以送水，及電源開關可以使用、
    電燈可以亮之程度，惟關於系爭3樓廁所內之抽水馬桶、衛
    浴設備部分，因結構體之水電由渠負責，故係由原告之訴訟
    代理人丁○○另自行委託其裝設等語屬實 (見本院卷第20 5
    、206、208頁)，堪認被告辯稱系爭建物3樓之衛浴、抽水馬
    桶等設備之按裝，非在兩造承攬契約範圍內。再據證人乙○○證稱，因該衛浴設備是進口的，沒有人裝設過，所以必須
    要賣產品的人指導裝設，伊就派工人現場配合賣衛浴設備之
    人施工，系爭建物3樓廁所牆壁預留有給水管線，該管線可
    能是其公司為配合衛浴設備去接上去，係由預留之管線事後
    於衛浴設備施工時再接上另一端管線，引水至抽水馬桶之水
    箱等語屬實 (見本院卷第206頁)，則就被告施工至系爭建物
    3樓廁所牆面時，因與原告戊○○約定衛浴設備由其雇主自
    行購置，僅預留給水管線於牆面中，並由丁○○於兩造原承
    攬契約範圍外，另自行雇請乙○○實際經營之加亨公司裝設
    該處之衛浴、抽水馬桶等設備，再由乙○○派工人自該處預
    留之給水管線接續管線至抽水馬桶之事實，應堪認定。
  3.系爭建物3樓廁所牆面內之管線，被告既僅負責埋設預留之
    給水管線，以備雇主即原告戊○○將來按裝衛浴設備時，得
    以由該處接續引水管線至衛浴設備，至由該處接續引水管線
    至廁所內衛浴、抽水馬桶等設備之人，則係由丁○○自行另
    委託第三人加亨公司為之，並非被告為之，亦不在系爭承攬
    契約範圍內，第三人加亨公司亦非基於與被告間次承攬本件
    水電工程之契約下為之，則若滲水係因該處接縫不良或其他
    原因致該接縫處滲水並滲出牆面外，進而使置於該處牆壁原
    告粨合公司所有之精油燻香瓶受損，亦與被告承攬本件系爭
    建物之工程無關，原告粨合公司上開精油燻香瓶之損害，與
    被告之行為間並無因果關係，此外，原告粨合公司亦未能舉
    證證明其精油燻香瓶因滲水造成之損害，係因被告之故意或
    過失行為所致，揆之前揭說明，其依民法第184條規定請求
    侵權行為損害賠償，即屬無據。
  4.原告粨合公司既不得向被告請求損害賠償，則其提出受損精
    油燻香瓶數量單價表、精油燻香瓶受損照片、法國Sobefyne
    公司價目表傳真1紙、雅歌丹公司型錄2份，並證人甲○○之
    證述與證人提出之證據資料，以證明受損精油燻香瓶之價值
    ，本院即無再斟酌之必要，附此說明。
五、綜上所述，被告承攬系爭建物，因外牆、窗戶嵌縫等處施作
    防水措施未確實，致發生如附表所示滲水之瑕疵與損害，使
    原告戊○○因此受有損害，而其既可歸責於被告，原告戊○○自得對其請求損害賠償，又原告粨合公司所有精油燻香瓶
    之損害，與被告之行為間無因果關係，原告粨合公司因此請
    求被告給付此部分之損害，即屬無據。從而，原告戊○○依
    民法第184條、第495條第1項前段，請求被告給付290,000元
    ，及自起訴狀繕本送達翌日即94年7月30日起至清償日止，
    按年息百分之5計算之法定利息，為有理由，應予准許。至
    原告粨合公司依民法第184條規定，請求被告給付損害賠償
    710,000元，及自起訴狀繕本送達翌日起至清償日止，按年
    息百分之5計算之法定利息，為無理由，應予駁回。
六、又本件所命被告應給付之金額未逾500,000元，就原告勝訴
    部分，本院應依民事訴訟法第389條第1項第5款規定，依職
    權宣告假執行，並依被告之聲請，准供擔保，免為假執行之
    宣告。至原告陳明願供擔保以代釋明，請准宣告假執行，就
    原告敗訴部分，其假執行之聲請，即失其依據，應併予駁回
    。
七、又本件事證已臻明確，被告請求傳訊證人丁○○、己○○以
    證明系爭建物建築經過、貨品損壞情形，及請求傳訊證人即
    台北市石材商業同業公會理事長陳建郎以證明系爭建物滲水
    情形，即無必要，又本件判決結果亦臻明確，兩造其餘主張
    或攻擊防禦方法，對判決結果無影響，本院自毋庸再逐一論
    述，併此敘明。
八、結論：原告之訴為一部分有理由、一部分無理由，依民事訴
    訟法第79條、第85條第1項但書、第389條第1項第5款、第39
    2條第2項、第3項，判決如主文。
中    華    民    國    95    年    6     月    13    日
                  民事第四庭    法  官  高榮宏
以上正本係照原本作成
如對本判決上訴，須於判決送達後20日內向本院提出上訴狀
中    華    民    國    95    年    6     月    13    日
                                書記官  林清薰
附表：
┌──┬─────────┬─────────┬───┐
│編號│系爭建物瑕疵及損害│修復所須必要費用 (│備  註│
│    │情形              │新台幣)           │      │
├──┼─────────┼─────────┼───┤
│一  │1樓之室內牆滲水   │總計修復費用須258,│      │
├──┼─────────┤534元             │      │
│二  │3至5樓外牆滲水    │                  │      │
├──┼─────────┤                  │      │
│三  │頂樓(RF)滲水      │                  │      │
├──┼─────────┼─────────┼───┤
│四  │1、2樓外牆滲水    │總計修復費用194,  │      │
├──┼─────────┤783元 (鑑定機關誤 │      │
│五  │2、4、5樓大理石地 │算為175,283元)    │      │
│    │坪損害            │                  │      │
├──┼─────────┤                  │      │
│六  │2樓木作裝潢       │                  │      │
├──┼─────────┤                  │      │
│七  │2樓水泥漆         │                  │      │
├──┼─────────┼─────────┼───┤
│八  │3樓廁所牆滲水     │因已修復，故未列修│      │
│    │                  │復費用            │      │
├──┴─────────┴─────────┴───┤
│總計鑑定之修復費用：453,317元                       │
└──────────────────────────┘


司法院資訊處製作；財團法人民間司法改革基金會備份。
